【裁判字號】    98,破抗,39
【裁判日期】    990129
【裁判案由】    破產宣告
【裁判全文】
臺灣高等法院民事裁定                  98年度破抗字第39號
抗  告  人  昌普建設股份有限公司
法定代理人  甲○○
抗告人因聲請破產宣告事件，對於中華民國98年9月23日臺灣臺
北地方法院98年度破字第9號所為裁定提起抗告，本院裁定如下
：
    主  文
抗告駁回。
抗告程序費用由抗告人負擔。
    理  由
一、按破產，對債務人不能清償債務者，宣告之，破產法第57條
    定有明文。故宣告破產須以債務人不能清償所負債務為要件
    ，要屬當然。又按破產法第108條第1、2項規定：在破產宣
    告前，對於債務人之財產有抵押權者，就其財產有別除權；
    有別除權之債權人，不依破產程序而行使其權利。再按財團
    費用及財團債務，應先於破產債權，隨時由破產財團清償之
    ；破產宣告後，如破產財團之財產不敷清償財團費用及財團
    債務時，法院因破產管理人之聲請，應以裁定宣告破產終止
    ，破產法第97條、第148條分別定有明文。是依上開法條意
    旨以觀，如債務人之財產，於破產宣告前，已有質權、抵押
    權或留置權，該等別除權之債權人行使權利後，債務人實質
    上已無財產，或其財產已不足支付財團費用，或破產財團雖
    勉強可組成，然其破產財團之財產尚不敷清償破產財團之費
    用及財團之債務，縱使予以裁定宣告債務人破產，因其他破
    產債權人已無法藉由破產程序而受到任何清償之機會，而無
    從依破產程序清理其債務時，即無進行破產程序之必要 (本
    院95年度破抗字第1號裁定意旨參照)。
二、抗告意旨略以：抗告人已於民國(下同)97年12月11日府產業
    商字第0970239470號函，依法解散，按規定實可轉為應退稅
    額，但臺北市國稅局並未核准抵扣，該稅款仍帳列應付稅款
    ，而該留抵稅額，仍屬本公司之資產。又本公司所擁有之建
    物土地存貨，於88年為作為一至六樓商場使用，其價格有不
    動產鑑價報告可憑，是以原法院所函查彰化縣地方稅務處之
    現值，僅為建物之人工程本，未包含外包及原物料款項，不
    符其所鑑價之價格，顯有違誤，且依據相關房仲介網頁查詢
    ，其相關地區之屋齡成交價為每坪約8.5萬元，與抗告人所
    持有其存貨帳上之現有總坪數為1,069坪來計算，其總價值
    應有新臺幣(下同)90,865,000元，應可供組成破產財團，並
    足以清償破產財團費用及財團債務，故請求廢棄原裁定，准
    予宣告破產云云。
三、經查，抗告人主張尚有如存貨明細表所示之土地建物及營業
    稅留抵稅額5,738,814元之資產等情，業據其提出財產說明
    書、資產負債表、不動產鑑價報告及不動產時值網頁資訊附
    卷可稽（見原法院卷第4頁、本院卷第7頁至第15頁、第26頁
    ），茲分別調查如下：
  (一)就留抵稅額部分：營業稅留抵稅額於財政部台北市國稅局松
    山分局核准退還前(轉列為應退稅額前)，性質上非屬債權；
    又正常營業之營業人縱使積欠稅捐，尚不得逕將其營業稅未
    退還之溢付稅額(即留抵稅額)轉列為應退稅額，又抗告人於
    98年1月8日以98普工字第980108號函申請退還營業稅留抵稅
    額，惟台北市國稅局松山分局以98年1月13日以財北國稅松
    山營業字第0980001262號函請補正相關資料，迄今仍未見復
    等情，有財政部國稅局松山分局98年7月15日財北國稅松山
    營業字第0980015706號函(下簡稱系爭函文，見原法院卷161
    頁) 在卷可查；又依系爭函文中所示，抗告人申請退還營業
    稅留抵稅額，迄今亦未補正資料部分，經抗告人自承因台北
    市國稅局要求留抵稅額之所有進項憑證影本，惟其因帳冊已
    過法定年限，故無法提供留抵稅額之所有進項憑證影本，並
    據其提出97年11-12月營業人銷售額與稅額申報書影本為佐
    （見本院卷第43頁），是以該申報書中，固記載應退稅額0
    元，累積留抵稅額為5,738,814元，然抗告人既無法提出留
    抵稅額之進項憑證而補正，且在未經主管機關核准退還前，
    無從認為係屬債權，更無從轉為金錢退還抗告人，自不能認
    此為抗告人之資產。
  (二)存貨明細表所列之土地及建物部分：抗告人雖稱其存貨明細
    表所列之土地及建物於88年時，經有意申購系爭存貨之買家
    委由中華徵信鑑定系爭不動產，其鑑定總價合計為503,567,
    200元（含土地及建物），固有該不動產時值鑑價報告附卷
    可參(見本院卷第7至19頁)。惟抗告人係於97年1月聲請破產
    宣告，則該系爭不動產價額自應以97年左右為準，是抗告人
    據以該不動產時值鑑價報告主張其現存價額，自不足採。又
    查抗告人提出之97、98年不動產時值網頁資訊（見本院卷第
    26頁）顯示，就上開土地及建物之相關地區之屋齡成交價而
    言，每坪為85,000元，而查上開存貨帳上現有之總坪數為1,
    069坪，以此計算其建物總價值為90,865,000元（85,000ｘ1
    ,069＝90,865,000）；雖依其資料所示，並無關於基地土地
    應有部分之相關價值記載，惟依一般市場交易習慣，於中古
    屋買賣成交行情下，其每坪建坪單價之價額，應包括基地土
    地應有部分之價格在內，是以，依抗告人所提供之網路資料
    為初步計算，該土地及建物之總價值合計應為90,865,000元
    。
  (三)依抗告人所提出之土地及建物登記謄本，其所有之不動產經
    設定最高限額抵押權，總額為98,640,000元，另據抗告人所
    提出之債權人清冊記載，其所欠之稅款總額合計為5,876,54
    3元，合計總價值為104,516,543元，顯已逾上開土地及建物
    價值之總合，是以，抵押權人倘對上開不動產行使別除權後
    ，則抗告人即無任何財產可供組成破產財團，揆諸首揭規定
    及說明，原法院駁回抗告人之聲請，即屬有據。抗告意旨指
    摘原裁定不當，求予廢棄，非有理由，不應准許。
四、據上論結，本件抗告為無理由，爰依裁定如主文。
中    華    民    國    99    年    1     月    29    日
                    民事第五庭
                        審判長法  官  李錦美
                              法  官  陳博享
                              法  官  黃雯惠
正本係照原本作成。
本裁定除以適用法規顯有錯誤為理由，並經本院許可外，不得再
抗告。如提起再抗告，應於收受後10日內委任律師為訴訟代理人
向本院提出再抗告狀。並繳納再抗告費新台幣１千元。
中    華    民    國    99    年    2     月    2     日
                              書記官  秦慧榮

司法院資訊處製作；財團法人民間司法改革基金會備份。
